【裁判字號】    91,訴,751
【裁判日期】    920820
【裁判案由】    排除侵害
【裁判全文】
臺灣屏東地方法院民事判決  九十一年度訴字第七五一號
    原      告    台灣糖業股份有限公司
    法定代理人    吳乃仁
    訴訟代理人    邱芬凌律師
    複  代理人    湯瑞科律師
                  陳嘉松      .
    被      告    甲○○      .
右當事人間排除侵害事件，本院判決如左：
    主      文
被告應將坐落屏東縣萬巒鄉○○段九一一之八地號土地如附圖所示紅色部分，面積六
三七０平方公尺土地其上之廢棄物及垃圾雜物清除回復原狀。
原告其餘之訴駁回。
本判決第一項於原告供擔保新台幣拾萬元後得假執行。
訴訟費用由被告負擔。
原告其餘假執行之聲請駁回。
    事實及理由
一、原告起訴主張：坐落屏東縣萬巒鄉段○○段九一一之八地號土地（下稱系爭土地
    ）為原告所有，詎被告竟未經原告同意，擅自於民國九十年間占用系爭土地六三
    七０平方公尺傾倒廢棄物，被告既無任何權源傾倒廢棄物於系爭土地，以致侵害
    原告之權利，爰依民法第一百八十四條、第七百六十七條之規定，請求被告將系
    爭土地上之廢棄物清除完畢，回復土地原狀返還原告。又被告占有使用系爭土地
    為無權占用，為無法律上之原因受有相當於租金之利益，原告爰依民法第一百七
    十九條規定，請求返還不當得利。於本院聲明：(一)被告應將系爭土地如附圖所示
    紅色部分，面積六三七０平方公尺土地其上之廢棄物及垃圾雜物清除回復原狀返
    還原告。(二)被告應給付原告新台幣（下同）十一萬二千一百十二元，及自九十一
    年十月十二日起至交還土地予原告之日止，按月給付原告六千七百九十五元。(三)
    願供擔保請准宣告假執行。
二、被告則以：並無傾倒廢棄物於系爭土地，亦無占有系爭土地等語置辯。於本院聲
    明：原告之訴駁回。
三、原告主張系爭土地為原告所有，詎被告竟未經原告同意，擅自於九十一年八月十
    七日傾倒廢棄物於系爭土地之事實，業據其提出土地登記謄本一份、現場照片影
    本六張及緊急事件速報表影本一張（見本院卷第十、十六至十八頁及第三三頁）
    ，且系爭土地上凹凸不平，有磚塊、垃圾、建築廢棄物、木材、樹幹、碎石及棉
    瓦片等廢棄物，此有本院依職權勘驗屬實，此有本院勘驗筆錄及照片影本二十九
    張在卷可稽（見本院卷第六二至八十頁）。被告於本院調查時亦陳稱：「那天別
    人的貨車，載運三合板，我剛好在我的土地八九一之二地號要卸下三合板時，剛
    好被三合板擋住，我要讓貨車司機卸貨，因為我認為三合板可以廢棄物使用，所
    以我就讓他卸」、「（三合板是否是倒在你的八九一之二地號上？）當時我並沒
    有考慮到那塊地是誰的。因為我認為三合板可以再利用，我只是幫他卸貨，我認
    為倒在哪裡不重要，反正可以再利用。」、「（對於原告主張在九十年間於系爭
    地號上傾倒廢棄物有無爭執？）我確實有傾倒，但不是廢棄物，是三合板可以再
    利用」等語（見本院卷第三十至三一頁及第四一頁）。
四、證人即原告員工張精仁於本院調查時證稱：「（九十一年八月十七日被告是否有
    於系爭土地傾倒廢棄物？）那是我的管區，九十一年我們發現被告傾倒廢棄物在
    九一一之八地號及被告自己的土地上，我們發現後先通報我們課，才去巡察，經
    地政機關測量，被告確實傾倒廢棄物於我造的土地上」、「（提示照片本院卷第
    十六頁至十八頁是否是系爭土地？）是，照片是我同事照的，確實是有傾倒在我
    們的九一一之八地號，九十一年間有會同環保警察查獲，當時查獲確實是傾倒在
    我們的地上。」等語（見本院卷第一０九至一一０頁）。證人即屏東縣環保局稽
    查課稽查員盧皇仁於本院調查時證稱：「（萬巒鄉○○段九一一之八地號的事件
    是否清楚？）那塊地我們有管制，我們都有在巡察，有時候是怪手在處理垃圾，
    也有現場查到有人傾倒廢棄物，被傾倒的土地應該不只九一一之八地號，當時也
    有被告開怪手在那邊，被告有一個工寮在那邊」等語（見本院卷第一一一頁），
    綜上，被告於九十一年八月十七日，未經原告同意即擅自傾倒廢棄物於系爭土地
    之事實，應堪認定。被告事後辯稱伊並無傾倒廢棄物於系爭土地上云云，並無可
    採。
五、按因故意或過失，不法侵害他人之權利者，負損害賠償責任；又負損害賠償責任
    者，除法律另有規定或契約另有訂定外，應回復他方損害發生前之原狀，民法第
    一百八十四條第一項前段、二百十三條第一項分別定有明文。經查，被告並非系
    爭土地之所有權人，竟未經原告之同意，擅自於九十一年八月十七日傾倒廢棄物
    及垃圾雜物於系爭土地上，已如前述，被告顯係不法侵害原告之權利，則被告自
    應負侵權行為損害賠償責任。從而，原告依據民法第一百八十四條規定，請求被
    告應將系爭土地如附圖所示紅色部分，面積六三七０平方公尺土地其上之廢棄物
    及垃圾雜物清除回復原狀，為有理由，應予准許。至原告請求被告應將系爭土地
    回復原狀後，將系爭土地返還原告云云，惟查，系爭土地由原告以鐵柱佇立於地
    界上，禁止他人進入使用，此有本院九十二年二月十三日勘驗現場之現場照片二
    十九張附卷可憑（見本院卷第六六至八十頁），是被告傾倒廢棄物於系爭土地之
    行為，僅屬侵權行為，惟被告現並無占用使用系爭土地，且被告無占用系爭土地
    之可能，原告亦無喪失其對於系爭土地之管領使用能力，是原告據此主張被告將
    系爭土地清除回復原狀後返還原告，顯無理由，應予駁回。又原告依民法第一百
    八十四條之規定，訴請被告應將系爭土地如附圖所示紅色部分，面積六三七０平
    方公尺土地其上之廢棄物及垃圾雜物清除回復原狀，既有理由，則其另本於同法
    第七百六十七條規定，一併為相同聲明之請求，屬請求權競合，本院認與判決結
    果並無影響，故不再審酌認定，併予敘明。
六、原告主張依據民法第一百七十九條規定，請求被告應給付十一萬二千一百十二元
    云云。按無法律上之原因而受利益，致他人受損害者，應返還其利益，民法第一
    百七十九條前段固有明文。惟被告九十一年八月十七日傾倒廢棄物及垃圾雜物於
    系爭土地之行為，雖屬侵權行為，原告並未喪失其對於系爭土地之管領使用能力
    ，此與無權占有使用土地，以致土地所有權人無法利用土地有別，是原告據此主
    張被告依民法第一百七十九條規定，給付原告相當於基地租金之損害云云，顯無
    理由，應予駁回。
七、綜上所述，原告主張被告未經原告同意，擅自傾倒廢棄物及垃圾雜物於系爭土地
    之事實，自屬可信。被告抗辯並無傾倒廢棄物於系爭土地云云，並無可採。從而
    ，原告依據民法第一百八十四條之法律關係，請求被告應將系爭土地如附圖所示
    紅色部分，面積六三七０平方公尺土地其上之廢棄物及垃圾雜物清除回復原狀，
    為有理由，應予准許。至原告請求應將系爭土地返還原告及依民法第一百七十九
    條規定，請求被告應給付原告十一萬二千一百十二元，及自九十一年十月十二日
    起至交還土地予原告之日止，按月給付原告六千七百九十五元，均無理由，應併
    予駁回。原告陳明願擔保，聲請宣告假執行，就其勝訴部分，經核尚無不合，爰
    酌定相當之擔保金額准許之，至於其敗訴部分，其假執行之聲請即失所附麗，應
    併予駁回。
八、據上論結，本件原告之訴為一部有理由，一部無理由，依民事訴訟法第七十九條
    、第八十一條、第三百九十條第二項，判決如主文。
中      華      民      國    九十二    年      八      月     二十     日
                                    臺灣屏東地方法院民事第一庭
~B審判長法官  羅心芳
~B法      官  周群翔
~B法      官  許蓓雯
右為正本係照原本作成。
如不服本判決，應於收受送達後二十日內向本院提出上訴書狀。
~B書  記  官  蔡進吉
中      華      民      國    九十二    年      八      月     二十     日


司法院資訊處製作；財團法人民間司法改革基金會備份。
